【裁判字號】    95,易,2177
【裁判日期】    951219
【裁判案由】    竊盜
【裁判全文】
臺灣臺北地方法院刑事判決              95年度易字第2177號
    公  訴  人  臺灣臺北地方法院檢察署檢察官
    被      告  甲○○
                        另案.
                        國民
上列被告因竊盜案件，經檢察官提起公訴（95年度偵字第18378
號），及經檢察官移請併案審理（95年度偵字第18288號及臺灣
板橋地方法院檢察署95年度偵字第23635號），被告就被訴事實
為有罪之陳述，本院合議庭裁定以簡式審判程序審理，爰判決如
下：
    主  文
甲○○共同連續攜帶兇器，踰越門扇，於夜間侵入住宅竊盜，累
犯，處有期徒刑壹年伍月。
    事  實
一、甲○○前於民國92年間，因竊盜等案件經臺灣雲林地方法院
    判處有期徒刑9月，而於95年1月13日執行完畢。詎其猶不知
    悔改，復與其夫湯鈞照（另移臺灣板橋地方法院併辦審理）
    共同基於意圖為自己不法所有之概括犯意，連續於民國95
    年4月27日夜間8時05分、95年5月10日中午某時許、95年5月
    22日下午2時40分、95年6月25日下午4時20分及附表所示之
    時間，在戊○○位於臺北市○○區○○街268號2樓之住處、
    乙○○位於臺北市○○區○○路96巷32號3樓之住處、丁○○位於臺北市○○區○○街282巷13弄13號3樓之住處、丙○○位於臺北市○○區○○街172號4樓之住處及附表所示之地
    點，由甲○○負責把風，再由湯鈞照或徒手竊取，或持客觀
    上足以作為兇器使用之老虎鉗，破壞上開處所之大門後，伸
    手將門鎖打開，再侵入屋內分別竊取得（１）筆記型電腦2
    台、美金600 元、新臺幣2000元、黃金紀念幣1枚、數位相
    機1台、（２）鑽戒、黃金、（３）金牌3面、（４）金牌10
    面，暨附表所示之物得逞。嗣經戊○○、乙○○、丁○○及
    丙○○等人報警處理，為警採集現場遺留之指紋送驗後查獲
    上情。
二、案經被害人鄭瑞元、丁○○訴由臺北市政府警察局萬華分局
    移送台灣台北地方法院檢察署檢察官偵查起訴。
    理  由
一、上開犯罪事實，業據被告甲○○於警詢、偵查、本院調查及
    審理時坦承不諱，核與其夫湯鈞照於警詢及檢察官偵查中供
    述情節相符；並有被害人戊○○、乙○○、丁○○、丙○○
    及如附表所示被害人於警詢時之指述，暨內政部警政署刑事
    警察局鑑驗書臺北市政府警察局萬華分局刑案現場勘查報告
    表及現場照片等補強證據已足資擔保被告於本院調查、審理
    中所為之上開任意性自白之真實性，依刑事訴訟法第一百五
    十六條之規定，自得據被告前開任意性自白及各該補強證據
    ，採信被告任意、真實之自白，認本件事證明確，被告犯行
    洵堪認定，應予依法論科。
二、查被告行為後，刑法於九十四年二月二日公布，於九十五年
    七月一日施行。按行為後法律有變更者，適用行為時之法律
    ，但行為後之法律有利於行為人者，適用最有利於行為人之
    法律，現行刑法第二條第一項訂有明文。此條規定乃與刑法
    第一條罪刑法定主義契合，而貫徹法律禁止溯及既往原則，
    係規範行為後法律變更所生新舊法律比較適用之準據法，是
    刑法第二條本身雖經修正，但刑法第二條既屬適用法律之準
    據法，本身尚無比較新舊法之問題，應一律適用裁判時之現
    行刑法第二條規定以決定適用之刑罰法律，先予辨明。又以
    本次刑法修正之比較新舊法，應就罪刑有關之共犯、未遂犯
    、想像競合犯、牽連犯、連續犯、結合犯，以及累犯加重、
    自首減輕暨其他法定加減原因（如身分加減）與加減例等一
    切情形，綜其全部罪刑之結果而為比較，最高法院九十五年
    五月二十三日著有九十五年度第八次刑庭會議決議可資參照
    。經查：
 (一)刑法第三百二十條第一項普通竊盜罪，法定刑得科或併科銀
    元五百元以下罰金，據修正後刑法施行法增訂第一條之一：
    「中華民國九十四年一月七日刑法修正施行後，刑法分則編
    所定罰金之貨幣單位為新臺幣。九十四年一月七日刑法修正
    時，刑法分則編未修正之條文定有罰金者，自九十四年一月
    七日刑法修正施行後，就其所定數額提高為三十倍。但七十
    二年六月二十六日至九十四年一月七日新增或修正之條文，
    就其所定數額提高為三倍」及刑法第三十三條第五款修正為
    ：「主刑之種類如下：五、罰金：新臺幣一千元以上，以百
    元計算之」等規定，是依修正後之法律，刑法第三百二十條
    第一項罪所得科處之罰金刑最高為新臺幣一萬五千元、最低
    為新臺幣一千元；然依被告行為時之刑罰法律，即罰金罰鍰
    提高標準條例第一條前段規定之提高倍數十倍及刑法第三十
    三條第五款規定之罰金最低額一元計算，該罪之罰金刑最高
    為銀元一萬五千元，最低額為銀元三十元，換算為新臺幣，
    最高額雖與新法同為新臺幣一萬五千元，然最低額僅為新臺
    幣三十元。因此，比較上述修正前、後之刑罰法律，自以被
    告修正施行前即行為時關於科處罰金刑之法律較有利於被告
    。
 (二)九十五年七月一日修正施行前刑法第五十六條連續犯之規
    定業經修正公布刪除，則被告之犯行，因行為後新法已刪除
    連續犯之規定，此刪除雖非犯罪構成要件之變更，但顯已影
    響行為人刑罰之法律效果，自屬法律有變更。修正前刑法第
    五十六條連續犯規定，從一重罪處斷；而上開規定於修正刪
    除後，刑法就行為罪數，除接續犯、想像競合犯、結合犯等
    實質上或裁判上一罪，以一罪論處原則上採取一罪一罰及數
    罪併罰，故修正前之處罰結果，顯較修正刑法規定一罪一罰
    或數罪併罰對被告有利。
 (三)修正後新刑法第四十七條第一項規定：「受徒刑之執行完畢
    ，或一部之執行而赦免後，五年以內故意再犯有期徒刑以上
    之罪者，為累犯，加重本刑至二分之一。」，而修正前舊同
    條則規定為：「受有期徒刑之執行完畢，或受無期徒刑或有
    期徒刑一部之執行而赦免後，五年以內再犯有期徒刑以上之
    罪者，為累犯，加重本刑至二分之一。」，本件被告係於
    前案執行完畢後，五年內故意再犯他罪，不論依舊法第四十
    七條之規定，抑或新法第四十七條第一項之規定，均構成累
    犯，對被告而言並無有利或不利之情形。
 (四)綜合上述之比較，揆諸前揭最高法院決議及修正後刑法第二
    條第一項前段、後段規定之「從舊、從輕」原則，自應適用
    被告行為時之法律應適用被告行為時之舊法，故以下未特別
    敘明者，均係指修正前之舊法，核先敘明。
三、被告甲○○之夫湯鈞照持老虎鉗，質地堅硬厚實，足以使重
    力、破壞鐵窗，其於客觀上既均係得持以攻擊人身，對人之
    生命、身體、安全構成威脅，具有相當危險性之器械，自與
    刑法第三百二十一條第一項第三款之構成要件相當，是核被
    告竊取他人財物之行為，係犯刑法第三百二十條第一項之普
    通竊盜罪、第三百二十一條第一項第一款、第二款及第三款
    之加重竊盜罪；被告甲○○就上開犯行與湯鈞照有犯意聯絡
    與行為分擔，均為共同正犯。又被告甲○○先後多次竊盜犯
    行，時間緊接，觸犯構成要件相同之罪名，顯係基於概括犯
    意為之，應依連續犯之規定論以一罪，並依法加重其刑。查
    被告甲○○前於92年間，因竊盜等案件經臺灣雲林地方法院
    判處有期徒刑9月，而於95年1月13日執行完畢，有臺灣高等
    法院被告前案紀錄表附卷可按，未滿五年，再犯本件有期徒
    刑以上之罪，為累犯，應依刑法第四十七條遞加重其刑。爰
    審酌被告於本院審理時已坦承不諱，犯後態度雖佳，然衡量
    被告多次之前科，素行不良，且其犯罪竊得物品之價值非低
    ，暨被告犯罪動機、目的、犯罪時所受之刺激、犯罪之手段
    、犯人之生活狀況、品行、智識程度、犯罪所生之危險或損
    害、犯罪後之態度等一切情狀，判處如主文所示之刑，以示
    懲儆。被告作案所用之老虎鉗業經另案臺灣板橋地方法院95
    年度易字第1360號判決諭知沒收，為避免無意義之重覆沒收
    ，不另為諭知沒收，併予指明。
四、檢察官移送併案部分（95年度偵字第18288號及臺灣板橋地
    方法院檢察署95年度偵字第23635號）與本案有連續犯之裁
    判上一罪關係，本院應併與審酌，附此敘明。
據上論斷，應依刑事訴訟法第二百七十三條之一第一項、第二百
九十九條第一項前段，刑法第二條第一項前段、修正前刑法第二
十八條、第五十六條、第三百二十條第一項、第三百二十一條第
一項第一款、第二款、第三款、第四十七條，罰金罰鍰提高標準
條例第一條前段，判決如主文。
本案經檢察官王志超到庭執行職務
中    華    民    國    95    年    12    月    19    日
                  刑事第七庭  法  官  梁耀鑌
上正本證明與原本無異。
如不服本判決，應於判決送達後10日內向本院提出上訴狀（應抄
附繕本）。告訴人或被害人如對於本判決不服者，應具備理由請
求檢察官上訴，其上訴期間之計算係以檢察官收受判決正本之日
期為準。
                              書記官  張漪蕙
中    華    民    國    95    年    12    月    19    日
附錄本案論罪科刑法條全文
修正前刑法第320條第1項
意圖為自己或第三人不法之所有，而竊取他人之動產者，為竊盜
罪，處五年以下有期徒刑、拘役或五百元以下罰金。
中華民國刑法第321條
（加重竊盜罪）
犯竊盜罪而有左列情形之一者，處 6 月以上、 5 年以下有期徒
刑：
一  於夜間侵入住宅或有人居住之建築物、船艦或隱匿其內而犯
之者。
二  毀越門扇、牆垣或其他安全設備而犯之者。
三  攜帶兇器而犯之者。
四  結夥三人以上而犯之者。
五  乘火災、水災或其他災害之際而犯之者。
六  在車站或埠頭而犯之者。
前項之未遂犯罰之。


司法院資訊處製作；財團法人民間司法改革基金會備份。
